臺北高等行政法院判決
　　　　　　　　　　　　　　　　　　　 94年度簡字第669號
原　　　告　甲○○
訴訟代理人　廖振洲律師
被　　　告　臺北縣政府
代　表　人　乙○○代理縣長）.
訴訟代理人　丁○○
　　　　　　丙○○
上列當事人間因就業服務法事件，原告不服行政院勞工委員會中
華民國94年5月30日勞訴字第0940011506號訴願決定， 提起行政
訴訟。本院判決如下：
    主  文
原告之訴駁回。
訴訟費用由原告負擔。
    事  實
壹、事實概要：
    緣原告申請引進菲律賓籍看護工VIEJON MARIA LUISA TERE-
    SA HORTILLO（以下簡稱V君，護照號碼：HH243884），惟原
    告未於V君民國（以下同）93年7月26日入境後15日內向行政
    院勞工委員會（以下簡稱勞委會）申請聘僱許可，並持續僱
    用V君至同年9月6日始向勞委會申請聘僱許可。 案經勞委會
    以93年11月 2日勞職外字第0930633106號函移請被告查處，
    被告認原告違反就業服務法第57條第1款之規定屬實， 乃依
    同法第63條第1項規定，於94年2月14日以北府勞動字第0940
    063863號就業服務法罰鍰處分書處原告罰鍰新臺幣（以下同
    ）15萬元。原告不服，提起訴願，遭駁回後，遂向本院提起
    行政訴訟。
貳、兩造聲明：
一、原告聲明：求為判決訴願決定及原處分均撤銷。
二、被告聲明：求為判決駁回原告之訴。
、兩造爭點：
    原告主張，勞委會既言外勞之工作許可自入國之日起生效，
    則事後雇主縱因故未獲聘僱許可，充其量只是向將來發生效
    力，令雇主不得繼續聘僱外勞，不會使過去合法聘僱行為變
    成違法聘僱，而違反就業服務法第57條第 1款之規定，有無
    理由？
一、原告陳述：
(一)、原告依就業服務法向勞委會申請招募外籍監護工乙名，並經
    核准招募，該名外勞並於93年7月26日入境， 但原告未依「
    雇主聘僱外國人許可及管理辦法」第28條規定，於15日內申
    請聘僱許可，遲至同年9月6日才向勞委會申請聘僱許可，嗣
    勞委會於同年11月2日廢止招募許可， 並不予核發聘僱許可
    。被告即依此事實認定，原告在外勞入境起至93年6月9日申
    請聘雇許可期間， 聘雇外勞係違反就業服務法第57條第1款
    規定。
(二)、惟原告曾發函請勞委會解釋有關「雇主依就業服務法規定取
    得招募許可引進外籍看護工後於雇主因故未能取得聘僱許可
    致該外國人應出國，該外國人工作之合法性疑義」，勞委會
    以94年7月20日勞職外字第0940504305號函覆如下： 「1.依
    本會83年2月21日台83勞職業字第14235號函意旨略以：外勞
    之工作許可自入國之日起生效，惟以外勞健康檢查不合格為
    解除條件。故外勞在入國之日起即可從事工作，惟依本法第
    48條第3項授權訂定之 『受聘僱外國人健康檢查管理辦法』
    第6條、本法第48條第2項授權訂定之『雇主聘僱外國人許可
    及管理辦法』第28條、第46條第2項規定，該外勞入國後3日
    內應至指定醫院接受健康檢查，雇主並應於該外勞入國後15
    日內檢附前項檢查合格證明及其他規定文件向本會申辦聘僱
    許可，若該外勞健康檢查結果不合格者，當不予聘僱許可，
    並限令該外勞出國。2.準上，若外勞健康檢查不合格，或有
    其他可歸責外勞之事由，致聘僱許可不予核發者，該外勞原
    已合法在臺工作權即因解除條件成就而喪失，雇主應即督促
    該外勞出國。」勞委會既言外勞之工作許可自入國之日起生
    效，因故致聘僱許可不予核發者，外勞原已合法在台工作權
    嗣因解除條件成就而喪失等語，則為何在本案認定外勞自入
    境後至提出申請聘僱許可期間，雇主聘雇外勞違法，構成就
    業服務法第57條第1款？令人不解！
(三)、「雇主聘僱外國人許可及管理辦法」 第27條第6款規定：「
    第2款外國人依規定申請入國簽證時， 應備下列文件：…六
    、已簽妥之勞動契約」，足見雇主取得招募許可後，除可引
    進外勞入境外，尚可合法聘僱外勞，縱然事後因故未經許可
    聘僱，充其量只是向將來發生效力，令雇主不得繼續聘僱外
    勞，不會使過去合法聘僱行為變成違法聘僱，原告於上開期
    間聘僱外勞未違反就業服務法第57條第1款規定。
(四)、綜上，原處分及訴願決定於法不合，爰請判決如原告訴之聲
    明。
二、被告陳述：
(一)、按「雇主聘僱外國人不得有下列情事：一、聘僱未經許可、
    許可失效或他人所申請聘僱之外國人。」、「違反…第57條
    第1款…規定者， 處新臺幣15萬元以上75萬元以下罰鍰。五
    年內再違反者，處三年以下有期徒刑、拘役或科或併科新臺
    幣120萬元以下罰金。」分別為就業服務法第57條第1款及第
    63條第1項所明定。 又「雇主於所招募之第二類外國人入國
    後15日內，應備下列文件申請聘僱許可…」，亦為雇主聘僱
    外國人許可及管理辦法第28條所明文。
(二)、首查本件菲律賓籍看護工V君於93年7月26日入境，依上揭雇
    主聘僱外國人許可及管理辦法第28條規定， 原告應於V君入
    境15日內申請聘僱許可，經勞委會核發聘僱許可後，始具有
    合法聘僱V君之資格； 惟原告遲至同年9月6日始向勞委會遞
    件申請聘僱許可， 此有勞委會93年11月2日勞職外字第0930
    633106號函暨卷附資料原告聘僱許可申請書上收文章可稽。
    次查原告於94年 1月25日陳述意見書及94年3月8日訴願書亦
    皆自承93年7月26日引進V君時，因該時原告之子多次進出醫
    院，因而疏忽未於V君入境後15日內向勞委會辦理聘僱V君之
    聘僱許可， 而遲至同年9月6日始向勞委會提出申請V君聘僱
    許可。換言之， 原告從V君入境後持續聘僱至同年9月6日向
    勞委會遞件申請聘僱許可期間，係處於未獲得勞委會聘僱許
    可之情形下；是原告聘僱未經許可之外國人，違反就業服務
    法第57條第1項第1款規定之事實，洵堪認定。
(三)、原告就遲至93年9月6日始向勞委會遞件申請聘僱許可乙節，
    不予爭執。又原告訴稱「…勞委會既言外勞之工作許可自入
    國之日起生效…則為何在本案認定外勞自入境後至提出申請
    聘僱許可期間，雇主聘僱外勞違法，構成就業服務法第57條
    第 1款？令人不解！」、「…足見雇主取得招募許可後，除
    了可引進外勞入境外，尚可合法聘僱外勞，縱然事後因故未
    經許可聘僱，充其量只是向將來發生效力，令雇主不得繼續
    聘僱外勞，不會使過去合法聘僱行為變成違法聘僱…」，原
    告並提出勞委會94年 7月20日勞職外字第0940504305號函作
    為依據。然稽該函主旨僅說明雇主依本法取得招募許可後所
    引進之外籍勞工，在入國之日起即可從事工作，此係保障外
    勞在臺工作之權利，並未指出原告未違反本法。然依雇主聘
    僱外國人許可及管理辦法第28條明定「雇主於所招募之第二
    類外國人入國後15日內，應備下列文件申請聘僱許可…」，
    亦清楚記載「說明：…二、…外勞在入國之日起即可從事工
    作，惟依…本法第48條第 2項授權訂定之『雇主聘僱外國人
    許可及管理辦法』第28條…規定…雇主並應於該外勞入國後
    15日內檢附前項檢查合格證明及其他規定文件向本會申辦聘
    僱許可…」，據上，雇主申請聘僱外籍勞工係為授益處分，
    申請者之資格條件與外國人之工作類別、項目、人數、期間
    及工作地點均列為須經許可內容，核其流程，除原告所稱外
    勞入境前之「招募許可」外，尚包括外勞入境後之「聘僱許
    可」，且依雇主聘僱外國人許可及管理辦法第28條規定，雇
    主申請「聘僱許可」係屬有15日時效性限制之應作為義務，
    雇主須提出「聘僱許可」申請後，待取得勞委會所核發之「
    聘僱許可」，始具有合法聘僱外勞之資格，否則即不具備聘
    僱外勞之資格，換言之，即不得聘僱外勞。 而本件原告於V
    君93年7月26日入境後， 未依法於15日內向勞委會申請「聘
    僱許可」，即在未獲得勞委會所核發「聘僱許可」之情形下
    卻持續僱用V君至同年9月6日； 是以，被告所為之罰鍰處分
    ，於法並無不合。
(四)、綜上所述，原告所提陳述理由不足，爰請判決如被告答辯之
    聲明。
    理  由
一、按「簡易訴訟程序之裁判得不經言詞辯論為之。」行政訴訟
    法第233條第1項定有明文，合先敘明。
二、按「雇主聘僱外國人不得有下列情事：一、聘僱未經許可、
    許可失效或他人所申請之外國人。…」、「違反…第57條第
    1款、第2款規定者，處新臺幣15萬元以上75萬元以下罰鍰。
    」分別為就業服務法第57條第1款及第63條第1項所明定。次
    按「本法所稱主管機關：在中央為行政院勞工委員會；在直
    轄市為直轄市政府；在縣（市）為縣（市）政府。」復為同
    法第6條第1項明文規定。又「雇主於所招募之第二類外國人
    入國後15日內，應備下列文件申請聘僱許可…」，亦為雇主
    聘僱外國人許可及管理辦法第28條定有明文。
三、本件原告申請引進菲律賓籍看護工V君，惟原告未於V君93年
    7月26日入境後15日內向勞委會申請聘僱許可，並持續僱用V
    君至同年9月6日始向勞委會申請聘僱許可。案經勞委會以93
    年11月2日勞職外字第0930633106號函移請被告查處， 被告
    認原告違反就業服務法第57條第1款之規定屬實， 乃依同法
    第63條第1項規定，於94年2月14日以北府勞動字第09400638
    63號就業服務法罰鍰處分書處原告罰鍰15萬元。原告不服，
    循序提起訴願及本件行政訴訟。
四、原告於本件行政訴訟中訴稱，勞委會既言外勞之工作許可自
    入國之日起生效，則為何在本案認定外勞自入境後至提出申
    請聘僱許可期間，雇主聘僱外勞違法，構成就業服務法第57
    條第1款？ 足見雇主取得招募許可後，除了可引進外勞入境
    外，尚可合法聘僱外勞，縱然事後因故未經許可聘僱，充其
    量只是向將來發生效力，令雇主不得繼續聘僱外勞，不會使
    過去合法聘僱行為變成違法聘僱云云， 並提出勞委會94年7
    月20日勞職外字第0940504305號函為證。惟查：
(一)、本件菲律賓籍看護工V君於93年7月26日入境，依上揭雇主聘
    僱外國人許可及管理辦法第28條規定， 原告應於V君入境15
    日內申請聘僱許可，經勞委會核發聘僱許可後，始具有合法
    聘僱V君之資格； 惟原告遲至同年9月6日始向勞委會遞件申
    請聘僱許可， 此有勞委會93年11月2日勞職外字第09306331
    06號函暨原處分卷附之原告聘僱許可申請書上收文日期戳章
    可稽。 又原告於94年1月25日陳述意見書及94年3月8日訴願
    書，皆自承93年7月26日引進V君時，因該時原告之子多次進
    出醫院，因而疏忽未於V君入境後15日內向勞委會辦理聘僱V
    君之聘僱許可， 而遲至同年9月6日始向勞委會提出申請V君
    聘僱許可。 是原告從V君入境後持續聘僱至同年9月6日向勞
    委會遞件申請聘僱許可期間，係處於未獲得勞委會聘僱許可
    之情形下；是原告聘僱未經許可之外國人，違反就業服務法
    第57條第1項第1款規定之事實，洵堪認定。
(二)、稽諸勞委會94年 7月20日勞職外字第0940504305號函主旨僅
    說明雇主依就業服務法取得招募許可後所引進之外籍勞工，
    在入國之日起即可從事工作，此係保障外勞在臺工作之權利
    ，並未指出原告未違反就業服務法。然依雇主聘僱外國人許
    可及管理辦法第28條明定「雇主於所招募之第二類外國人入
    國後15日內，應備下列文件申請聘僱許可…」，亦清楚記載
    「說明：…二、…外勞在入國之日起即可從事工作，惟依…
    本法第48條第2項授權訂定之『雇主聘僱外國人許可及管理
    辦法』第28條…規定…雇主並應於該外勞入國後15日內檢附
    前項檢查合格證明及其他規定文件向本會申辦聘僱許可…」
    ，據上，雇主申請聘僱外籍勞工係為授益處分，申請者之資
    格條件與外國人之工作類別、項目、人數、期間及工作地點
    均列為須經許可內容，核其流程，除原告所稱外勞入境前之
    「招募許可」外，尚包括外勞入境後之「聘僱許可」，且依
    雇主聘僱外國人許可及管理辦法第28條規定，雇主申請「聘
    僱許可」係屬有15日時效性限制之應作為義務，雇主須提出
    「聘僱許可」申請後，待取得勞委會所核發之「聘僱許可」
    ，始具有合法聘僱外勞之資格，否則即不具備聘僱外勞之資
    格，即不得聘僱外勞。而本件原告於V君93年7月26日入境後
    ，未依法於15日內向勞委會申請「聘僱許可」，即在未獲得
    勞委會所核發「聘僱許可」之情形下卻持續僱用V君至同年9
    月6日，則被告所為之罰鍰處分，於法並無不合。
五、綜上所述，原告之陳詞均不可採，而被告認原告違反就業服
    務法第57條第1款之規定，依同法第63條第1項之規定，科處
    原告罰鍰15萬元之處分，揆諸首揭規定，並無違誤，訴願決
    定予以維持，並無不合。原告徒執前詞，訴請撤銷訴願決定
    及原處分，並無理由，應予駁回。
六、本件事證已臻明確，兩造其餘攻擊防禦方法均與本件判決結
    果不生影響，故不逐一論述，併此敘明。
據上論結，本件原告之訴為無理由，爰依行政訴訟法第233條第1
項、第236條、第195條第1項後段、第98條第3項前段判決如主文
。
中　　華　　民　　國　　94　　年　　11　　月　　30　　日
               　　　　　　　　　第四庭法    官 吳慧娟
上為正本係照原本作成。
本件以訴訟事件所涉及之法律見解具有原則性者為限，始得於本
判決送達後20日內向本院提出上訴狀並表明上訴理由，如已於本
判決宣示後送達前提起上訴者，應於判決送達後20日內補具上訴
理由（均按他造人數附繕本），且經最高行政法院許可後方得上
訴。
中　　華　　民　　國　　94　　年　　11　　月　　30　　日
          　　　　　　　　　　　　　　 書 記 官 劉道文
